臺灣新竹地方法院民事簡易判決  
109年度竹簡字第573號
原      告  許泰淵  
被      告  彭聖哲  
            沈芷涵  

上列當事人間請求損害賠償事件，本院於民國110年3月30日辯論
終結，判決如下：
    主      文
被告應連帶給付原告新臺幣捌萬元，及自民國一一○年一月十六
日起至清償日止，按週年利率百分之五計算之利息。
原告其餘之訴駁回。
訴訟費用由被告連帶負擔百分之二十，餘由原告負擔。
本判決原告勝訴部分得假執行。但被告丙○○如以新臺幣捌萬元為
原告預供擔保，得免為假執行。
原告其餘假執行之聲請駁回。
    事實及理由
壹、程序事項：
　　按訴狀送達後，原告不得將原訴變更或追加他訴，但請求之
    基礎事實同一者，擴張或減縮應受判決事項之聲明者，不在
    此限，民事訴訟法第255條第1項第2、3款定有明文。原告原
    起訴聲明為：㈠被告應給付原告新臺幣（下同）40萬元，及
    自起訴狀繕本送達翌日起至清償日止，按週年利率5%計算之
    利息；㈡願供擔保，請准宣告假執行。嗣於訴訟中就聲明第
    一項變更為請求被告連帶給付40萬元，並就利息起算日減縮
    為自起訴狀繕本送達最後一位被告翌日起計算，有民國110
    年3月30日言詞辯論筆錄可憑(見本院卷第245-246頁)，核原
    告上開所為，請求之基礎事實同一，利息部分僅係減縮應受
    判決事項聲明，揆之首揭說明，尚無不合，應予准許。
貳、實體事項：
一、原告主張：原告與被告甲○○前為夫妻，於101年11月22日結
    婚，原本家庭幸福融洽。詎被告甲○○於106年1月25日無故離
    家出走，且於婚姻關係存續中，與臉書名稱「彭漁醃」之被
    告丙○○交往並同居，又以女友身分與被告丙○○之親友一同出
    遊觀看夜景、共同參加友人婚禮，甚至在被告丙○○拔牙時贈
    送禮物，被告丙○○因而於107年2月23日在臉書貼文表示：「
    一次拔兩顆牙齒拿兩個禮物，醫生醫生～可以幫我全部拔光
    光嗎嘛？謝謝妳這麼疼我」，被告甲○○亦有作勢親吻被告丙○○之舉動，兩人關係不言而喻。再由被告丙○○於106年11月1
    4日之臉書貼文：「有人要放我出國爽一個禮拜，趕緊帶來
    這賠罪一下…殊不知其實一個禮拜夠我舒適的了」，被告甲○○於同日亦於臉書貼文：「在吃燒肉」，可知當時被告2人一
    起吃燒肉，被告2人關係過從甚密，顯見被告甲○○至少於106
    年11月14日前即與被告丙○○交往。嗣被告甲○○對原告在臺灣
    彰化地方法院（下稱彰化地院）提起離婚之訴，該案於109
    年1月進行調解，然依被告丙○○之臉書資料顯示，被告甲○○
    於109年2月4日與被告丙○○之家人共同前往紐西蘭旅遊數日
    ，可認被告2人理應同住一室發生性行為。被告甲○○明知自
    己當時為已婚身分、被告丙○○明知被告甲○○為有配偶之人，
    竟逾越男女正常分際之往來，其等行為實已逾越社會一般通
    念所能容忍之範圍，並破壞原告婚姻生活之圓滿及幸福，侵
    害原告之配偶權且情節重大，致原告身心受創、寢食難安，
    精神上承受莫大痛苦。為此，爰依民法第184條第1項、第18
    5條第1 項、第195條第1、3項之規定提起本件訴訟，請求被
    告連帶賠償非財產上之損害40萬元等語。並聲明：㈠被告應
    連帶給付原告40萬元，及自起訴狀繕本送達最後一位被告之
    翌日（即110年1月16日）起至清償日止，按週年利率5%計算
    之利息；㈡願供擔保，請准宣告假執行。
二、被告則以：
  ㈠被告甲○○部分：
　　原告前以相同事實向彰化對伊為損害賠償之請求，本件顯係
    重複起訴。伊係因生活上遭原告虐待才離開原告，原告很大
    男人，有強烈控制欲，所以伊都沒有朋友，伊連跟自己媽媽
    講電話都要背著原告。另原告所提照片僅為朋友間之相處，
    並無逾矩行為等語置辯。並聲明：原告之訴駁回。
  ㈡被告丙○○部分：
　　否認有與被告甲○○發生婚外情，被告甲○○離家原因與伊無關
    ，被告2人間僅為好友關係。伊於106年9月中旬因工作關係
    認識被告甲○○，經交談後得知被告甲○○之婚姻狀況不佳，便
    以勸和不勸離之心態，多次鼓勵被告甲○○處理婚姻關係，並
    透過出國散心方式，藉此讓被告甲○○忘卻憂鬱心情、走出婚
    姻失敗陰影。而出遊部分，並非伊與被告甲○○單獨出遊，尚
    有其他人同行。未料，原告將伊臉書照片截圖，其中著重描
    繪被告2人，用看圖說故事、加油添醋之方式加以抹黑，指
    控被告2人有不正常男女關係，事後更以幾張照片對伊提起
    刑事和誘告訴，幸經臺灣新竹地方檢察署（下稱新竹地檢）
    為不起訴處分，現又提起本件損害賠償訴訟，原告濫訴行為
    ，實令伊不堪其擾等語資為抗辯。並聲明：原告之訴駁回；
    如受不利判決，願供擔保請准宣告免為假執行。
三、本院之判斷：　
　㈠本件並無重複起訴：
　⒈查原告與被告甲○○於101年11月22日結婚，被告甲○○於109年
    間在彰化地院對原告提起離婚之訴（被告甲○○於同案對原告
    關於返還財產、交付機車、自小客車等請求，與本件是否為
    重複起訴無涉，故不贅載），原告則依民法第1052條1項第2
    款、第2項規定反請求與被告離婚，並依民法第1056條第1項
    規定請求被告賠償非財產上之損害100萬元（被告於該案關
    於確認自小客車、機車之所有權暨協同辦理車籍變更登記等
    反請求，與本件是否為重複起訴亦無相干，亦不贅載），經
    彰化地院於109年12月31日以109年度婚字第23號 、109年度
    婚字第61號、109年度家訴字第7號（以下合稱彰化地院109
    年度婚字第23號）判決准予離婚，並命被告甲○○應給付原告
    20萬元在案，有原告所提戶籍謄本、上開判決判決列印資料
    為證（見109年度員簡字第349號卷第61頁、本院卷第23至60
    頁），且經本院依職權調閱前開案卷經核無誤，亦有卷宗影
    本節本無可按，復為兩造所不爭執，堪信屬實，合先敘明。
　⒉按所謂「離因損害」，係指構成離婚原因之侵權行為所生之
    損害，而「離婚損害」則係指因裁判離婚所受之損害，兩者
    間或存在某種重疊性，但細究之，則仍有①損害賠償之性質
    不同、②過失之解讀不同、③請求時點與消滅時效不同等差異
    存在。因此，因配偶與人通姦而受精神上損害，經訴請判決
    離婚獲准，該無過失之他方配偶除得依民法第1056條第2 項
    規定，請求通姦配偶賠償其因離婚所受之非財產上損害（即
    所謂離婚損害）外，並得依民法第184條第1項、第195 條第
    1項、第3項規定，請求通姦之配偶賠償其因通姦侵害配偶權
    所生之非財產上之損害（即所謂離因損害）。蓋此二損害賠
    償請求權之性質、構成要件、所生損害之內容及賠償範圍均
    不相同。後者屬於因侵權行為所生之損害，於婚姻關係存續
    中即可請求賠償，不因判決離婚而被吸收於後者因離婚所受
    損害之中。故二者請求權雖基於同一通姦之事實，但仍難謂
    有請求權競合之情形，應得分別請求通姦之配偶賠償損害（
    最高法院103 年度台上字第2253號、95年度台上字第909 號
    判決意旨參照）。意即依民法第1056條第2 項判決離婚損害
    賠償之規定，請求損害賠償，所賠償者乃因離婚而受之損害
    ，與本於民法第184條侵權行為損害賠償請求權，所賠償者
    為侵權行為所生之損害，兩者之法律關係即訴訟標的並不相
    同，非同一之訴。據此，因配偶與他人通姦或為其他逾越男
    女正常交往之行為而受精神上損害，經訴請判決離婚獲准，
    該無過失之配偶除得依民法第1056條第2項規定，請求他方
    配偶賠償其因離婚所受之非財產上損害（即所謂離婚損害）
    外，並得依民法第184條第1項、第195條第1項、第3 項規定
    ，請求他方配偶賠償其因通姦或其他侵害配偶權之行為所生
    之非財產上之損害（即所謂離因損害）。惟若法院業依其一
    規定判決賠償，則法院依另一規定判決其賠償額時，仍須審
    酌前已受有損害賠償判決之情事，以為衡平。
　⒊在彰化地院109年度婚字第23號離婚等案件中，原告認有民法
    第1052條第1項第2款、第2項之離婚事由，係主張被告甲○○
    於婚姻存續期間與被告丙○○（在該案為訴外人）有合意性交
    行為，如法院無法認定有合意性交情形，依被告甲○○與丙○○
    之情節，原告與被告甲○○之婚姻已產生破綻，無回復之希望
    ，破綻之原因全部應由被告甲○○負責，而請求離婚，併依民
    法第1056條第1項規定：「夫妻之一方，因判決離婚而受有
    損害者，得向有過失之他方，請求賠償。前項情形，雖非財
    產上之損害，受害人亦得請求償相當之金額。但以受害人無
    過失者為限。」，請求被告甲○○賠償100萬元。查原告在本
    件主張之基礎事實，固與在彰化地院109年度婚字第23號所
    主張者相同。然而，本件原告係依民法第184條第1項、第18
    5條第1項及第195條第3項規定請求被告賠償因侵害配偶權所
    致之非財產上損害（即離因損害），而原告於彰化地院109
    年度婚字第23號係主張因判決離婚所生之精神上痛苦，依民
    法第1056條第2項請求非財產上損害賠償（即離婚損害），
    兩案原告主張之請求權及賠償範圍並不相同，揆之前揭說明
    ，本件與彰化地院109年度婚字第23號非同一事件，原告並
    無違反一事不再理原則。被告甲○○抗辯本件原告係重複起訴
    云云，尚非事實。
　㈡原告主張被告2人自106年11月14日起有逾越一般社交行為之
    不正常交往，不法侵害原告基於配偶之身分法益，為被告所
    否認，並以前詞置辯。是本件爭點厥為：被告2人是否有不
    正當交往行為而侵害原告之配偶身分法益？如是，原告得請
    求非財產上之損害賠償為何？經查：　
　⒈第按因故意或過失，不法侵害他人之權利者，負損害賠償責
    任；故意以背於善良風俗之方法，加損害於他人者亦同；民
    法第184 條第1 項有明文規定。次按不法侵害他人之身體、
    健康、名譽、自由、信用、隱私、貞操，或不法侵害其他人
    格法益而情節重大者，被害人雖非財產上之損害，亦得請求
    賠償相當之金額；前二項規定，於不法侵害他人基於父、母
    、子、女或配偶關係之身分法益而情節重大者，準用之，同
    法第195 條第1 項、第3 項亦有明文。再按婚姻係以夫妻之
    共同生活為其目的，配偶應互相協力保持其共同生活之圓滿
    安全及幸福，而夫妻互守誠實，係為確保其共同生活之圓滿
    安全及幸福之必要條件，故應解為配偶因婚姻契約而互負誠
    實之義務，配偶之一方行為不誠實，破壞共同生活之圓滿安
    全及幸福者，即為違反因婚姻契約之義務而侵害他方之權利
    （最高法院55年台上字第2053號判決意旨參照）。又侵害配
    偶權之行為，並不以通姦或相姦行為為限，倘夫妻任一方與
    第三人間存有逾越結交普通朋友等一般社交行為之不正常往
    來，其行為已逾社會一般通念所能容忍之範圍，已達破壞婚
    姻共同生活之圓滿安全及幸福之程度，即足當之，而該第三
    人與不誠實之配偶，即為侵害配偶權之共同侵權行為人。
　⒉原告就其主張之事實，業據提出被告2人臉書照片截圖為證，
    且經本院調閱彰化地院109年度婚字第23號案卷及判決可知
    ，被告甲○○與原告自106年1月25日起分居，嗣被告甲○○於10
    6年8、9月與被告丙○○認識，參佐被告丙○○在前述離婚訴訟
    中於109年10月5日遠距訊問具結證稱：「（問：你怎麼認識
    甲○○？)工作上認識的。我是做醫療器材的工作，甲○○是做
    安養醫護的工作，我們公司跟她們公司有做合作。（問：你
    們認識的時間點？）106年8、9月的時候。（問：認識時你
    是否知道甲○○的婚姻狀態？）剛認識的時候不知道。是後來
    聊天有聊到她的婚姻狀況才知道，甲○○有跟我說她前一段婚
    姻不快樂，後來決定回到她宜蘭的家。（問：甲○○家在宜蘭
    ，你在台北工作，你們如何認識的？）我被公司調到宜蘭工
    作認識的。（問：你FB的暱稱是什麼？）「彭漁醃」。（問
    ：跟你認識的時候，她住在哪裡？）我認識她的時候，她應
    該是住在宜蘭，我是在宜蘭工作認識她的，但實際上她住哪
    裡我不清楚。（問：你有無曾經跟甲○○出國去玩？）有。（
    問：去哪個國家？）紐西蘭。（問：時間什麼時候？）今年
    2月左右。（問：有多少人一起去？）我親戚有一起去。（
    問：你們是自由行還是跟旅行社的團？跟旅行團。（問：除
    了你跟甲○○還有哪些人？）就我媽媽、我妹妹。（問：去紐
    西蘭幾天？）11天左右。（問：在紐西蘭旅遊期間，你跟你
    媽媽、你妹妹跟甲○○的房間怎麼安排？）我跟我媽媽睡一間
    ，我妹妹跟甲○○住一間。一開始我們沒有特別指定房間，導
    遊是安排這樣。（問：（提示FB截圖照片），有何意見？）
    照片中有跟一位穿白色上衣勾肩的人是我。女生戴著墨鏡應
    該是甲○○，但我看不太清楚，所以不太確定。其中一張四個
    人照片，第一個是我，第二個是甲○○，第三個是我媽媽，第
    四個是我妹妹。（問：（提示六福村的合照），你跟甲○○有
    沒有在照片裡面？）穿藍色35上衣的人是我，左手邊戴墨鏡
    穿白色上衣的人、我看得不是很清楚，不確定是不是甲○○。
    （問：（提示男子雙手比大姆指、女子比愛心手勢之兩人合
    照），有何意見？）是我跟甲○○的合照。（問：（提示男子
    戴著草帽、女子戴著白色帽子之合照），有何意見？）男子
    是我，女子跟甲○○。（問：（提示海底撈火鍋餐廳的照片）
    ，有何意見？）右邊是我跟甲○○。（問：（提示在車內拍照
    的照片），有何意見？）後座的男子是我，後座的女子是甲○○。（問：（提示FB「生日快樂」截圖的照片），有何意見
    ？）男子是我，女子是甲○○，（問：（提示FB「都沒拍到新
    郎」截圖的照片），有何意見？）拿冰淇淋的女子是甲○○，
    右下方是我跟甲○○的合照。（問：（提示FB截圖，女子做親
    吻狀之截圖照片），有何意見？）女子是甲○○，男子是我，
    我手上拿著吹風機跟手機。（問：你剛剛有提到甲○○有跟你
    講，說她婚姻不是很快樂，有無明確跟你講什麼事情？）她
    是有跟我提到說她之前有經營月子餐，家裡跟精神壓力都很
    大，在家過得不愉快。（問：有無跟你提起甲○○先生乙○○？
    ）有，甲○○有說是跟乙○○一起經營月子餐。（問：你有沒有
    問甲○○為什麼要回宜蘭，而不跟乙○○在彰化？）有。她就說
    家庭生活壓力太大，還有就是她老公會對她有些暴力行為，
    她說在家、大家都對她不好，她過得很不開心。（問：你跟
    甲○○有沒有同居？）沒有。」等語，有彰化地院109年度婚
    字第23號卷影本節本暨判決列印資料在卷可稽。被告丙○○前
    開所述，雖有部分避重就輕，然從臉書照片顯示被告甲○○確
    有與被告丙○○間交往、過從甚密、關係非淺之情事，衡諸常
    情，被告2 人前揭所為，應已超越一般社會通念對於有配偶
    之人所能忍受之社交關係，破壞原告與被告甲○○間婚姻共同
    生活之圓滿安全及幸福，而屬不法侵害原告基於配偶關係所
    生之身分法益，且情節確屬重大，原告依共同侵權行為之法
    律關係，請求被告連帶賠償非財產上之損害，洵屬有據。
  ⒊再按慰撫金之賠償須以人格權遭遇侵害，使精神上受有痛苦
    為必要，其核給之標準固與財產上損害之計算不同，然非不
    可斟酌雙方身分資力與加害程度，及其他各種情形核定相當
    之數額（最高法院51年台上字第223號判決意旨參照）。而
    非財產上損害之慰撫金數額，究竟若干為適當，應斟酌兩造
    身分、地位及經濟狀況，俾為審判之依據（最高法院86年度
    台上字第511號判決意旨參照）。查被告2人於原告與被告甲○○婚姻關係存續期間之行為，破壞原告婚姻共同生活之圓滿
    安全及幸福情節重大，已如前述，原告精神上感受一定程度
    之痛苦，原告自得請求被告賠償相當之精神慰撫金。如前所
    述，原告與被告甲○○於101年11月22日結婚，然被告甲○○於
    結識被告丙○○之前，已經離家而未與原告同居，堪認原告與
    被告甲○○之婚姻關係本即難謂美滿，被告2人之前開行為，
    致原與被告甲○○之婚姻圓滿程度更為破壞。本院審酌原告為
    大學肄業，從事蓮藕粉及種植蓮子為業，被告甲○○為大學畢
    業，從事護理師；被告丙○○為大學畢業，目前無業；另參酌
    卷附財產所得調件明細資料所示兩造107年、108年之工作收
    入、財產，並考量兩造之教育程度、身分、地位、經濟狀況
    ，以及原告與被告甲○○之婚姻因相處、溝通不良等問題早有
    裂痕，因被告2人侵害配偶權之行為導致更加惡化，暨彰化
    地院109年度婚字第23號已判決被告甲○○賠償20萬元，本院
    須審酌此情以為衡平等一切情狀，認原告請求被告給付非財
    產上之損害40萬元，尚屬過高，應以8萬元為當，逾此數額
    之請求，則無從准許。　
四、綜上所述，原告依共同侵權行為之法律關係，訴請被告連帶
    賠償非財產上之損害8萬元，及自起訴狀繕本送達最後一位
    被告之翌日即110年1月16日（見本院卷第19、21頁）起至清
    償日止，按週年利率5%計算之利息，為有理由，應予准許，
    逾此範圍之請求，為無理由，應予駁回。
五、本件係依民事訴訟法第427條第1項適用簡易訴訟程序所為被
    告部分敗訴之判決，依同法第389 條第1 項第3 款規定，就
    原告勝訴部分，應依職權宣告假執行，原告陳明願供擔保聲
    請宣告假執行，僅具促使法院注意，毋庸為准駁之論述，至
    被告丙○○陳明願供擔保聲請宣告免為假執行，核無不合，爰
    依聲請酌定相當之擔保金額予以宣告。另原告敗訴部分，其
    訴既經駁回，則其假執行之請求失其依據，應併予駁回。
六、本件事證已臻明確，兩造其餘攻擊防禦方法及所舉證據，經
    審酌結果，與本件判決結論均無影響，爰不一一論述，附此
    敘明。
七、訴訟費用負擔之依據：民事訴訟法第79條、第85條第2 項。
中　　華　　民　　國　　110 　年　　4 　　月　　23　　日
                  新竹簡易庭  法  官  李珮瑜
以上為正本係照原本作成。
如不服本判決，應於判決送達後20日內向本庭提出上訴狀，並按
他造當事人之人數附繕本；如委任律師提起上訴者，應一併繳納
上訴審裁判費。
中　　華　　民　　國　　110 　年　　4 　　月　　26　　日
                              書記官  蕭宛琴